【裁判字號】    91,易,3551
【裁判日期】    920912
【裁判案由】    詐欺等
【裁判全文】
臺灣高雄地方法院刑事判決                        九十一年度易字第三五五一號
    公  訴  人  臺灣高雄地方法院檢察署檢察官
    被      告  戊○○
    選任辯護人  葉錦郎律師
右列被告因詐欺等案件，經檢察官提起公訴（九十一年度調偵字第四一六號）及移
併案（九十一年度偵字第二六五七四號），本院判決如左：
    主      文
戊○○連續意圖為自己不法之所有，以詐術使人將本人之物交付，處有期徒刑壹年。
    事      實
一、戊○○原為國衛人壽保險股份有限公司業務人員，竟基於意圖為自己不法之所有
    之概括犯意，於民國（下同）八十九年三月間，在高雄縣橋頭鄉○○村○○路一
    ０五號處，勸誘甲○○，詐稱投資外匯，可獲鉅利，甲○○信以為真，即將其設
    於華信商業銀行三民分行00000000000000號帳戶之提款卡逕交由
    戊○○自行提領現金或經提款機轉帳之方式，自八十九年六月至同年九月間止，
    共詐得新台幣（下同）七十萬元，戊○○則自八十九年十月起至九十年五月止，
    每月支付三萬五千元予甲○○；戊○○又於八十九年八月間，在高雄市○○區○○街一０七號乙○○住處，經由甲○○之介紹與乙○○相識後，即再度施詐術聲
    稱投資外匯能獲鉅利之方式，騙取乙○○之信任，而於八十九年九月二十九日匯
    款九十萬至甲○○設於土地銀行岡山分行帳戶，再由甲○○交付土地銀行岡山分
    行帳戶之存摺及印章予戊○○後，容由戊○○於八十九年九月三十日自行使用甲○○之上開土地銀行存摺、印章領取現款，再詐得九十萬元，且戊○○於八十九
    年十一月起至九十年五月止，每月均支付予乙○○二、三萬元不等；嗣至九十年
    六月起，戊○○不再支付任何款項，甲○○及乙○○追索本金無著，始知受騙；
    戊○○與丁○○原為國衛人壽保險股份有限公司之同事，於九十年二月中旬間，
    又向丁○○佯稱：其善於外匯操作，可為其賺取高額利潤，丁○○不疑有詐，乃
    交付其設中國信託商業銀行三民分行帳號0000000000000號活期儲
    蓄存款帳戶之提款卡予戊○○，容由戊○○於九十年二月十九、二十日間，以該
    提款卡多次提領現款及經由提款機轉帳方式，共取得三十三萬三千元，再於九十
    年四月九日中午十二時許，在高雄市寶島商業銀行前金分行處，丁○○再自以其
    子唐維聖名義設於該行帳戶內提領十九萬元交付予戊○○，並同時、地另外交付
    七千元現款予戊○○，全部交付戊○○之款項共計五十三萬元，均作為戊○○所
    詐稱為丁○○操作外匯投資之資金，嗣因戊○○所開立分期還款予丁○○之十紙
    商業本票，自九十年九月十六日起無法兌現，丁○○始知遭戊○○之詐騙。
二、案經丁○○、甲○○、乙○○訴由臺灣高雄地方法院檢察署檢察官偵查起訴，及
    移送併案。
    理      由
一、訊據被告戊○○矢口否認上開詐欺犯行，並辯稱：其代丁○○所從事外匯投資，
    因所進行外匯投資之凌達資訊人去樓空，其亦遭詐騙，致一時間無法償還該款，
    並無詐騙；至甲○○及乙○○部分之款項，係其向伊二人所借，因理財、投資遭
    人詐騙致無法償還，亦無詐欺該款之意云云。
    惟查：右開事實，業據告訴人丁○○於警、偵訊及審理時，乙○○及甲○○於警
    詢及審理時分別指訴綦詳，且被告就收受前揭告訴人三人之上開款項亦均坦供不
    諱，復有告訴人丁○○所提出之其自有中國信託商業銀行三民分行活期儲蓄存款
    存摺之相關款項支出資料影本（本院卷第四０頁、第一一四至一一六頁）、其子
    唐維聖名義於寶島商業銀行前金分行所設綜合存款存摺之相關款項支出資料影本
    （本院卷第四０頁、第一一二至一一三頁）、被告開立交付予告訴人丁○○之面
    額均為五萬元本票影本十紙（參九十年度發查字第三九三七號偵查卷第五至七頁
    ），以及告訴人甲○○、乙○○所提出之甲○○所設華信商業銀行三民分行投資
    管理帳戶存摺一本（本院卷第一一０頁）、土地銀行岡山分行所出具之九十萬元
    款項之資料往來資料一紙（本院卷第一一０頁）、被告與告訴人甲○○簽具之協
    議書二份（九十一年度他字第五五四九號偵查卷第一八頁）等文件附卷可稽；且
    被告先於偵訊時供稱：為丁○○操作投資之款項，有一部分投資外匯、有一部分
    投資國內股票（參九十一年度他字第一二二四號偵查卷第一七頁反面）；於本院
    九十一年十二月六日審訊時陳稱：將其款項委託於高雄凌達資訊投資外匯（本院
    卷第二五頁）；然被告委任之選任辯護人竟具狀又稱：被告於取得丁○○之五十
    萬元款項後，即將該款交付丙○○之人代為操作投資，孰知僅隔二週，丙○○即
    避不見面，交付予被告支票亦遭退票云云（本院卷第三０頁、第一三三頁），足
    見被告就其取自告訴人丁○○之款項究竟作何投資，前後供述即再三反覆，可見
    所供非實；至被告於本院審理時供陳：其取得乙○○及甲○○所交付之高達一百
    六十萬元之款項，一部分用以清償十八萬元欠款，其他部分是用來做理財，買保
    險一年須繳三、四十萬元，自己買股票約五十萬元，另五十萬元委託他人投資期
    貨、股票云云（本院卷第一六六頁），益見被告所供顯係虛偽，首就保險契約之
    購買，原則上僅為風險防範之工具，非用之生財，縱以年金險等儲蓄型保險，亦
    屬長期累積之低利投資，豈有可能竟借用七十萬元，每月須支付高達三萬五千元
    利息之短期高利借款，作為支應長期投資之保險費支付之用，其有違常理，可見
    一斑；尤有甚者，即在於無論投資股票、外匯或期貨均有證明其確有投資之相關
    憑證及資金出入證明，縱係委託他人操作投資，衡諸常情，亦與該投資操作者訂
    立相關之投資契約書，以規範雙方投資損益及費用約定之證明，詎於被告除一再
    空言確有投資外匯、股票外，非但從未交付任何投資憑證或契約予告訴人等三人
    ，更且九十年十月間涉訟迄今亦未曾向公訴人或本院提出任何投資證明或投資契
    約書，足見其所供此節顯屬子虛，更徵所辯此情無非施行詐術之騙詞，全無可信
    ；又被告請求傳喚之證人即被告聲稱委託投資之人丙○○，亦傳喚無著，其所提
    出已經退票之面額五十萬元支票乙紙，究竟被告如何取得該支票，其資金關係如
    何，均無證明，自無從為被告有利之認定；另關於被告所供投資於凌達資訊一情
    ，縱凌達資訊確有詐財情事，然被告是否確曾於該事業為外匯投資，仍無任何證
    據足供參佐認定，亦未見與本案被告詐欺行為有任何關聯可言；又被告與告訴人
    甲○○所簽訂之協議書二份（九十一年度他字第五五四九號偵查卷第一八頁），
    亦僅得以證明被告確有積欠告訴人甲○○、乙○○之上開款項（告訴人二人合計
    一百六十萬元），一時難以還清，故約定延期清償，無法祇以此事後所簽訂協議
    書之文字，遽認被告與告訴人甲○○、乙○○間關於上開資金之法律關係，究係
    投資抑或借貸；更且，無論被告與告訴人甲○○、乙○○之間，係約定代為操作
    投資，或是約定借貸，被告均係以其自身投資外匯獲利頗豐，作為施詐誘引之詞
    ，是其所為顯係詐財，則屬無異，而被告亦於警詢時自承：有至乙○○上開住宅
    ，與之談論理財事項等詞（九十一年度他字第五五四九號偵查卷第四頁），益可
    佐證被告確有本件詐欺犯行。是本件事證明確，被告所辯各節，均無可採，其犯
    行應堪認定。
二、核被告戊○○所為，係犯刑法第三百三十九條第一項之詐欺取財罪。被告所為數
    數詐欺行為，時間緊接，所犯罪名基本構成要件相同，顯係出於概括之犯意為之
    ，為連續犯，應依刑法第五十六條之規定以一罪論，並加重其刑。又公訴人雖未
    就被告所犯告訴人甲○○、乙○○之詐欺罪部分起訴，惟查被告所犯該罪，與經
    起訴之詐欺罪部分，均係連續犯，具有裁判上一罪之關係，本院自得併予審理，
    附此敘明。爰審酌被告從未犯罪，素行尚佳，此有臺灣高等法院被告全國前案紀
    錄表一份可按，惟其於八十九年六月間起至九十年四月間止，連續騙取各告訴人
    之金錢，並施欺罔手段將所詐得之款項，後債養前債，惡性循環致告訴人等接連
    受害，且總金額亦高達二百餘萬元，其所為犯罪之手段惡性甚顯，所生實害非輕
    ，而其犯後仍一再飾詞狡辯，矢口否認犯行，全無悔意，又對於告訴人等所受之
    損害均未賠償等一切情狀，量處如主文所示之刑，以示懲儆。
三、又公訴意旨另以：被告戊○○除向告訴人丁○○詐取前述五十三萬元外，再以同
    樣投資外匯可獲鉅利之施詐手法，詐取告訴人丁○○十五萬元部分（六十八萬元
    扣除上開事實所述之五十三萬元，所餘十五萬元），因認被告就此部分亦涉詐欺
    犯嫌；並於九十年二月底時，與告訴人丁○○同往高雄市萬泰銀行中正分行辦理
    救急卡，得以此預借五萬元額度之現金，竟以更改救急卡密碼為由取走該卡，且
    未經丁○○同意，以預借現金方式，持該卡利用金融機構設置之提款機，使該自
    動付款設備之提款機辨識系統對直正持卡人之識別陷於錯誤，連續交付戊○○五
    萬元，足生損害於丁○○及萬泰銀行，故認違法由自動付款設備取得他人之物犯
    嫌云云。
    惟查：被告與告訴人丁○○資金往來總額僅六十八萬元，業據告訴人於本院審訊
    時指陳甚明（本院卷第九十三頁），核與被告於本院審訊時所供六十八萬五千元
    一節若合符節（本院卷第六七頁），其中五十三萬元係投資外匯；十萬元部分係
    九十年五月三十一日下午一時許，在高雄市設於○○路之萬泰銀行處，自存摺領
    取十萬元交由被告，係作為被告之借款；另五萬元部分，則指被告使用告訴人之
    救急卡，預借五萬元現金，其本息均由告訴人代為償還等三部分之資金往來，共
    計六十八萬，此均據告訴人丁○○於本院歷次審訊時陳述綦詳，且均為被告所不
    否認，是以公訴人誤以被告騙取告訴人六十八萬元，顯係就被告與告訴人丁○○
    之間之資料往來總額計算有誤所致，投資外匯部分僅五十三萬元，而非六十八萬
    元甚明；又被告向告訴人所借用之十萬元部分，亦已償還予告訴人，此亦為告訴
    人自承在卷，則就此十萬元借款部分，被告與告訴人丁○○之間，既均認係借款
    ，且又有借有還，自難謂有何詐欺可言。另告訴人之救急卡借予被告使用部分，
    被告供稱：係告訴人想拉高（該救急卡之信用）額度，而要被告以調度金錢方式
    為告訴人拉高額度；告訴人亦陳述：被告將（救急）卡拿走說要更換密碼及為之
    操卡（即提高信用額度之意）等詞，再核之卷附該萬泰商業銀行救急卡之客戶交
    易明細表一份（本院卷第二八頁），被告於九十年三月一日起即多次利用該救急
    卡調借現金，並又陸續償還借款，前後共計四次達五萬元最高額度後，再有連同
    本息併予清償，此可自上開客戶交易明細表中九十年四月九日、同年五月二十八
    日、同年六月十三日等三次還款紀錄中本金餘額均已歸零足見其情；又被告自九
    十年二月底取得上開救急卡後，告訴人於九十年四月九日再交付用以外匯投資之
    現金十九萬七千元，復於同年五月三十一日又借款予被告十萬元等情，均述之如
    前，顯見告訴人在救急卡交予被告使用後，即使至九十年五月底時等情，雙方之
    信賴關係均仍存在，故而有持續交付外匯投資及借款予被告之情形，是以告訴人
    聲稱在被告取得其救急卡後，持續向被告要求返還救急卡云云，則非真實；再者
    ，該可預借現金之救急卡，既為告訴人之名義，則告訴人原可隨時辦理該卡之止
    付手續，停止該卡之授信，使被告立刻無從利用該卡即可，又何須僅苦苦請求被
    告交還該卡；更況，告訴人終究止付該卡，致被告使用該卡時遭提款機收回，此
    有被告及告訴人分別在審訊時供陳明確（被告供述在本院卷第二四頁，告訴人陳
    述在本院卷第六七頁），益徵告訴人詐取其救急卡一節非實；復就被告及選任辯
    護人均稱：其已償還之十八萬元中，五萬元部分即係該救急卡所積欠之款項等詞
    ，雖告訴人再三否認，陳稱：五萬元係部分外匯投資款先行償還，並非在返還救
    急卡，然以被告先行償還告訴人丁○○借款十萬元之例觀之，應認被告所供此節
    屬實；是以被告既係由告訴人交付上開救急卡用之調度小額現金，自難謂係以不
    正方法由自動付款設備取得他人之物；其次，被告多次循環使用多已由被告自行
    償還本息，縱最後一筆近五萬元之小額借款，被告亦已於告訴人丁○○代償後，
    返還予告訴人，是亦無從認定被告有何不法所有意圖，是被告此部分之行為，亦
    與刑法第三百三十九條之二第一項詐欺罪之構成要件未合。從而，被告此部分詐
    欺及由自動取款設備取得他人之物等之犯行，尚屬不能證明，原應為無罪之諭知
    ，惟公訴意旨認此部分之詐欺及由自動取款設備取得他人之物等之行為，與前開
    詐欺之論罪科刑部分均為連續犯，具有裁判上一罪之關係，爰均不另為無罪之諭
    知。
據上論斷，應依刑事訴訟法第二百九十九條第一項前段，刑法第三百三十九條第一項
、第五十六條，罰金罰鍰提高標準條例第一條前段，判決如主文。
中      華      民      國    九十二    年      九      月      十二    日
                                  臺灣高雄地方法院刑事第三庭
                                      法  官  高思大
右正本證明與原本無異。
如不服本判決，應於判決送達後十日內，向本院提出上訴狀。
                                      書記官  蔡語珊
中      華      民      國    九十二    年      九      月      十五    日
附錄法條：
刑法第三百三十九條第一項：意圖為自己或第三人不法之所有，以詐術使人將本人或
第三人之物交付者，處五年以下有期徒刑、拘役或科或併科一千元以下罰金。


司法院資訊處製作；財團法人民間司法改革基金會備份。
